臺灣高等法院刑事判決　　　　　　　　96年度上訴字第2450號
上　訴　人　臺灣宜蘭地方法院檢察署檢察官
被　　　告　甲○○
指定辯護人　本院公設辯護人李廣澤
上列上訴人因被告重傷害案件，不服臺灣宜蘭地方法院95年度訴
字第460號，中華民國96年5月9日第一審判決（起訴案號：臺灣
宜蘭地方法院檢察署95年度偵字第340號），提起上訴，本院判
決如下：
    主  文
原判決撤銷。
甲○○使人受重傷，未遂，處有期徒刑肆年，減為有期徒刑貳年
。
    事  實
一、甲○○於民國94年9月2日晚間10時許，與乙○○、林佳翔、
    許志宇等人至宜蘭縣羅東鎮U2KTV唱歌。嗣於翌日零時30分
    許，眾人歌唱結束欲離去時，甲○○因故與乙○○發生口角
    ，乙○○並出拳毆打甲○○（傷害部分未據告訴），致甲○
    ○心生不滿，隨即騎車離去，乙○○、林佳翔、許志宇則一
    同前往羅東鎮○○路與大同路口之刈包店吃宵夜。適甲○○
    電催林佳翔歸還積欠之債務，因而知悉乙○○、林佳翔等人
    正前往上開刈包店途中，乃自家中取出所有長約50公分之西
    瓜刀置放在機車腳踏板上，前往上開刈包店。迨抵達現場後
    ，再度與乙○○起口角，並相互拉扯，甲○○即基於重傷害
    之犯意，返回機車停放處，取出預藏之西瓜刀，趁乙○○不
    注意之際，自乙○○後方揮砍1刀，致乙○○右背部及右上
    臂各有一處撕裂傷，乙○○遭砍後即轉身，欲奪取甲○○之
    西瓜刀，林佳翔、許志宇亦上前勸阻甲○○，然均未能制止
    ，乙○○轉身逃跑，甲○○則自乙○○後方再揮砍1刀，致
    乙○○右背部及右上臂各新增一處撕裂傷，甲○○一路追趕
    。迨乙○○跑至50公尺外之宜蘭縣羅東鎮「權櫃KTV」求援
    ，並躲在路邊廂型車之輪胎旁時，甲○○始行罷手，惟仍造
    成乙○○右背部及右上臂4處深撕裂傷併橈神經斷裂及肱三
    頭肌斷裂，經清創、肌肉、神經縫合手術，其右上肢仍喪失
    60 ％之功能，而未達毀敗一肢以上之重傷害程度。
二、案經乙○○訴由宜蘭縣警察局羅東分局報請臺灣宜蘭地方法
    院檢察署檢察官偵查起訴。
    理  由
一、按被告以外之人於審判外之言詞或書面陳述，除法律有規定
    者外，不得作為證據，刑事訴訟法第159條第1項固定有明文
    。惟被告以外之人於審判外之陳述，雖不符同法第159條之1
    至之4規定，而經當事人於審判程序同意作為證據，法院審
    酌該言詞陳述或書面陳述作成時之情況，認為適當者，亦得
    為證據。又當事人、代理人或辯護人於法院調查證據時，知
    有第159條第1項不得為證據之情形，而未於言詞辯論終結前
    聲明異議者，視為有前項之同意，同法第159條之5規定甚明
    。查本件證人林佳翔、許志宇於偵查中證言，固係被告以外
    之人於審判外之言詞陳述，惟被告及辯護人迄至本院言詞辯
    論終結前，均未聲明異議，本院審酌上開證人林佳翔、許志
    宇於偵查中均在自由意志下陳述，並經具結，作為被告犯罪
    證據，應屬適當，依同法第159條之5第2項規定，應有證據
    能力。
二、上開事實，業據被告甲○○於本院審理中坦承不諱，核與證
    人即被害人乙○○於原審證稱：從機車右邊後照鏡看到被告
    拿亮亮的東西砍我右上手臂，我要去搶被告的刀子，但沒有
    搶到，便轉身背對著被告準備要跑，就被砍了第2刀，當天
    總共被砍2刀，後來我逃到「權櫃KTV」前的一家汽車旅館，
    請旅館老闆幫忙叫救護車，我則躲在路邊廂型車之輪胎旁等
    語（見原審卷第79至86頁）；證人林佳翔於偵查中證稱：在
    U2KTV唱完歌後，被告與乙○○在KTV樓下停車場起爭執，乙
    ○○有朝被告胸口打1拳，並向被告嗆聲，被告隨即騎車離
    開，我則與乙○○、許志宇一同到刈包店吃宵夜，因我唱歌
    時曾向被告借錢買酒，被告就打電話問我何時還錢，我則告
    以人在刈包店，請被告來拿，被告來後又與乙○○起爭執並
    互推，不知道被告自何處取出西瓜刀砍向乙○○，乙○○跑
    開，被告則一路追趕，我與許志宇一直追到刈包店轉角50公
    尺處之「權櫃KTV」才看到被告持刀走回來等語（見偵查卷
    第38頁）；證人許志宇於偵查中證稱：被告到刈包店後，先
    和乙○○起口角，後來看到被告拿出1支長長的武器砍坐在
    機車上的乙○○肩部，我與林佳翔上前制止並看清楚武器就
    是西瓜刀，乙○○跑開，被告則一路追趕，被告會砍乙○○
    的原因可能是在U2KTV唱完歌後，乙○○與被告起口角並打
    被告等語相符（見偵查卷第39頁），並有羅東聖母醫院診斷
    證明書、受傷照片、羅東聖母醫院95年1月19日天羅聖民字
    第53號函、96年1月4日天羅聖民字第11號函、出院病歷摘要
    、入院紀錄、病程紀錄及護理紀錄在卷可參（見警詢卷第18
    至19頁、偵查卷第6頁、第19至32頁及原審卷第24頁）。足
    見被告自白，確與事實相符。
三、雖證人林佳翔於原審證稱：在去刈包店途中，被告曾經來電
    ，乃向被告表示要去吃宵夜，要被告還錢，被告遂前往刈包
    店，被告右手持刀砍乙○○時，是站在乙○○的左斜前方，
    被告連續往乙○○的右側面砍2刀，乙○○被砍後才跑走等
    語。然所稱與偵查中證言不合，復與證人乙○○、許志宇指
    證不一，且若被告右手持刀站於乙○○左斜前方，應不可能
    砍傷乙○○右上臂及右背部，證人林佳翔此部分證述，核與
    事實不符，自應以偵查中證言為可採。
四、被告與乙○○雖僅因細故發生爭執，然依證人林佳翔、許志
    宇所稱，被告與乙○○爭執後，於駕車離去途中得知乙○○
    去處，即返家取出西瓜刀，再驅車前往找尋乙○○，並於機
    車內取出長約50公分之西瓜刀。以該西瓜刀長達50公分、刀
    鋒銳利，被告應知朝人揮砍，極有可能造成他人肢體毀敗、
    喪失功能之危險，被告猶趁乙○○不注意之際，自乙○○右
    上臂背後猛力揮砍1刀，並於乙○○轉身欲逃跑時，再向乙
    ○○右上臂背後揮砍1刀，復持刀自後追趕，迨不見乙○○
    時，始離去現場，且乙○○右背部及右上臂所受傷害多達4
    處，依受傷照片所示，右上臂及右背部傷口之深，範圍之大
    ，足見被告下手力道之猛，顯見被告係基於重傷害之故意無
    疑。事證明確，被告犯行堪以認定。
五、被告雖持長達50公分之鋒利西瓜刀揮砍乙○○二刀，並有在
    後追砍之行為，然被告與乙○○僅因細故發生爭執，應無殺
    人之動機，且被告均係揮砍乙○○之右上臂，亦非致命部位
    ，足認被告並無殺人之犯意，併此敘明。
六、查被告持刀揮砍乙○○二刀，致乙○○受有右背部及右上臂
    4處深撕裂傷併橈神經斷裂及肱三頭肌斷裂，經清創、肌肉
    、神經縫合手術，右上肢仍喪失60％之功能，固經查明如前
    。而被告行為後，刑法第10條第4項重傷害規定雖修正「毀
    敗或嚴重減損一肢以上之機能」亦屬重傷，惟依修正前刑法
    第10條第4項第4款規定「毀敗一肢以上之機能」始屬成立重
    傷，且同條第4項第6款之重傷，則指除去同項第1款至第5款
    之傷害而於身體或健康有重大不治或難治之傷害者而言，如
    毀敗一目或二目之視能，依該項第1款規定，固屬重傷，倘
    所傷之目，僅祇視能減衰，並未完全毀敗，縱令此種減衰具
    有不治或難治之情形，仍與第6款所定之內容並不相當（最
    高法院25年度上字第4680號判例要旨參照）。本件乙○○雖
    因遭被告持刀揮砍致右上肢喪失60％之功能，然尚未達毀敗
    一肢之程度，依被告行為時之法律，尚與重傷害之要件不符
    ，比較新舊法結果，修正前有利於被告，依刑法第2條第1項
    前段規定，應適用修正前刑法第10條第4項第4款重傷害之定
    義論處。核被告所為，係犯刑法第278條第3項、第1項之重
    傷未遂罪。公訴人認被告構成重傷既遂罪，尚有未洽，然無
    論係重傷既遂或重傷未遂，罪名均為重傷，僅行為態樣有既
    遂、未遂之分，自無須變更起訴法條。被告基於重傷害之犯
    意，於密切接近之時、地接續揮砍2刀，致乙○○右上臂及
    右背部共受有4處撕裂傷，被告所為係以一行為侵害同一法
    益，應論以接續犯之實質一罪。又修正前刑法第26條前段規
    定：「未遂犯之處罰，得按既遂犯之刑減輕之。」於95年7
    月1日修正公布施行後，移置新法第25條第2項，並修正規定
    ：「未遂犯之處罰，以有特別規定者為限，並得按既遂犯之
    刑減輕之。」並無所謂「有利或不利」之情形，尚無刑法第
    2條第1項後段規定比較新舊法問題，自應適用裁判時刑法第
    25條第2項規定。本件被告已實施重傷害之行為，尚未達重
    傷害結果，為未遂犯，應依刑法第25條第2項規定，按既遂
    犯之刑減輕之。
七、原審就被告論罪科刑，固非無見，惟被告犯罪時在96年4月2
    4日以前，合於中華民國96年罪犯減刑條例第2條第1項第3款
    減刑之規定，原審未及依法減刑，實有未當。公訴人上訴，
    指摘原審量刑過重，然被告係遭被害人毆打後，始持刀砍傷
    被害人，尚非無端犯案，原審量處有期徒刑4年，自無輕縱
    。公訴人上訴，固無理由，惟原判決既有可議，自應由本院
    撤銷改判。爰審酌被告平日素行、智識程度、犯罪動機、持
    刀傷人對社會治安及人身安全危害非輕，並對被害人造成嚴
    重傷害，迄今尚未能與被害人和解及犯後坦承犯行等一切情
    狀，量處有期徒刑4年，並依法減為有期徒刑2年。至被告用
    以砍傷被害人之西瓜刀1把，既未扣案，顯已滅失，自無須
    宣告沒收。
據上論斷，應依刑事訴訟法第369條第1項前段、第364條、第299
條第1項前段，刑法第2條第1項前段、第278條第3項、第1項，第
25條第2項，中華民國96年罪犯減刑條例第2條第1項第3款，判決
如主文。
本案經檢察官周誠南到庭執行職務。
中　　華　　民　　國　　96　　年　　 8 　　月　　8　　日
 　　　　　       刑事第四庭審判長法　官　蔡秀雄
                                  法　官　周煙平
                                  法　官　陳國文
以上正本證明與原本無異。
如不服本判決，應於收受送達後十日內向本院提出上訴書狀，其
未敘述上訴之理由者並得於提起上訴後十日內向本院補提理由書
（均須按他造當事人之人數附繕本）。
                                  書記官  蔡棟樑
中　　華　　民　　國　　96　　年　　 8 　　月　　8　　日
附錄：本案論罪科刑法條全文
刑法第278條第3項、第1項：
使人受重傷者，處 5 年以上 12 年以下有期徒刑。
犯前項之罪因而致人於死者，處無期徒刑或 7 年以上有期徒刑。
第 1 項之未遂犯罰之。
